【裁判字號】    99,交聲,2122
【裁判日期】    990630
【裁判案由】    聲明異議
【裁判全文】
臺灣臺中地方法院交通事件裁定      99年度交聲字第2122號
原處分機關  交通部公路總局臺中區監理所臺中市監理站
異議人即
受處分人    甲○
上列受處分人因違反道路交通管理處罰條例案件，對於交通部公
路總局臺中區監理所臺中市監理站於民國99月5月19日所為之處
分（裁監稽違字第裁61-I00000000號），聲明異議，本院裁定如
下：
    主    文
異議駁回。
    理    由
一、原處分機關係以：受處分人即異議人甲○（下稱異議人）騎
    乘牌照HF8-815號重型機車，於民國99年4月22日18時27分許
    (裁決書誤載為37分)，在彰化市○○路與彰南路口，因「機
    車未依規定兩段式左轉」之違規，而為彰化縣警察局彰化分
    局大竹派出所依道路交通管理處罰條例第48條第1項第2款攔
    停舉發; 異議人於期限內到案申訴，本站乃於99月5月19日
    以裁監稽違字第裁61-I00000000號裁決書對異議人裁處罰
    鍰新臺幣（下同）600元，並記違規點數1點等語。
二、本件異議人聲明異議意旨略以：因本人騎機車慢行到彰化市
    ○○○○○路二段路口，剛好轉為綠燈即左轉。應該不違反
    兩段式左轉中彰。請調閱員警攔檢照片，18時31分有一輛機
    車違反規定，車主是女人，員警沒有開罰單。
三、按汽車駕駛人轉彎時不依標誌、標線、號誌指示者，處600
    元以上1,800元以下罰鍰，並計違規點數1點，道路交通管理
    處罰條例第48條第1項第2款及第63條第1項第1款定有明文。
    而道路交通管理處罰條例所稱之汽車，依該條例第3條第8款
    規定，係包括機器腳踏車在內。次按機慢車兩段左轉標誌，
    用以告示左轉機器腳踏車或慢車駕駛人應遵照號誌指示，在
    號誌顯示允許直行時先行駛至右前方路口之左轉待轉區等待
    左轉，俟該方向號誌顯示允許直行後，再行續駛，以兩段方
    式完成左轉，本標誌設於實施機慢車兩段左轉路口附近顯明
    之處，並配合機慢車左轉待轉區待轉標線；機慢車左轉待轉
    區線，用以指示機器腳踏車或慢車駕駛人分段行駛，視需要
    設置於號誌管制之交岔路口，道路交通標誌標線號誌設置規
    則第65條、第191條亦分別定有明文。
四、經查：
（一）異議人甲○騎乘牌照HF8-815號重型機車，於民國99年4月
      22日18時27分許，在彰化市○○路與彰南路口，因「機車
      未依規定兩段式左轉」之違規，而為彰化縣警察局彰化分
      局大竹派出所依道路交通管理處罰條例第48條第1項第2款
      攔停舉發等情，為異議人所不否認，並有彰化縣警察局舉
      發違反道路交通管理事件通知單影本1紙在卷足憑。
（二）異議人雖以前詞置辯，然為維繫道路行車秩序，保障機慢
      車駕駛人不致因與非機慢車之其他車輛搶道造成人身安全
      傷害，目前道路上設有「機慢車兩段左轉」標誌之路段，
      日趨普遍，機慢車駕駛人於行經路口時本應注意該路段是
      否設有兩段式左轉標誌牌，並遵循該標誌牌之指示行駛。
      依彰化縣警察局彰化分局99年5月17日書函，「二、…本路
      口設置有「機慢車兩段左轉」標誌，地面劃設有「機車停
      等區」。按駕駛人應遵守道路交通標誌、標線、號誌之指
      示; 行駛至交岔路口，其行進、轉彎，應遵守燈光號誌或
      交通警察之指示，道路交通安全規則90條前段定有明文。」
      是以違規地點既已設置機慢車兩段式左轉標誌以及機車停
      等區標線，異議人自應遵照號誌指示，在號誌顯示允許直
      行時先行駛至右前方路口之左轉待轉區等待左轉，俟該方
      向號誌顯示允許直行後，再行續駛，以兩段方式完成左轉
      。異議人於彰南路二段路口綠燈時即左轉中彰路，已於異
      議狀中所自承，並有路口監視錄影光碟及違規採証照片4
      張可證，據上可知，異議人當時確有未依規定兩段式左轉
      之行為，灼然甚明。
（三）又異議人辯稱18時31分有一輛機車違反規定，車主是女人
      ，員警沒有開罰單云云。惟法諺有云：「乾淨之手始得主
      張平等」，換言之，行政機關並無遵守「違法平等」之義
      務，如行政機關並無裁量逾越、濫用裁量或其他與事件無
      關之考量即違反不當聯結禁止原則之違法裁量情形下，法
      院應尊重行政機關合義務之裁量，違規行為之異議人自不
      得以他人之違規行為未遭舉發而主張免責，是本件之異議
      人所稱縱屬實在，仍不得藉此解免其因違規所需負擔之責
      任。本件違規事實明確，異議人上開所辯，不足採信。
五、綜上所述，異議人確有騎乘上開車輛，於上揭時、地，未依
    標誌為二段式左轉之違規行為，從而原處分機關依道路交通
    管理處罰條例第48條第1項第2款、第63條第1項第1款等規定
    ，裁處異議人罰鍰600元並記違規點數1點，核無違誤。異議
    人聲明異議為無理由，應予駁回。
據上論斷，應依道路交通管理處罰條例第87條第2項，道路交通
案件處理辦法第19條，裁定如主文。
中    華    民    國    99    年    6     月    30    日
                  交通法庭    法  官  黃建都
上正本證明與原本無異。
如不服本裁定，應於送達後五日內，向本院提出抗告狀。
                              書記官  賴玉真
中    華    民    國    99    年    6     月    30    日

司法院資訊處製作；財團法人民間司法改革基金會備份。
